臺灣桃園地方法院刑事判決　　　　　　　　　　　　　九十一年度訴字第八二號
　　公　訴　人　臺灣桃園地方法院檢察署檢察官
　　被　　　告　乙○○○
　　　　　　　　丙○○
右列被告因違反台灣地區與大陸地區人民關係條例等案件，經檢察官提起公訴（九十
一年度偵字第三九九六號、八五九○號、九五三八號），本院判決如左：
    主  文
乙○○○、丙○○共同行使偽造私文書，足以生損害於公眾及他人，各處有期徒刑伍
月，如易科罰金，均以佰元折算壹日。
    事  實
一、乙○○○（又名陳金妹）係大陸地區福建省人士，其與台灣地區人民丙○○均明
    知大陸人士入境臺灣，應向內政部警政署入出境管理局申請許可，乙○○○為圖
    取道臺灣前往美國工作，而與丙○○謀議，於民國九十年七、八月間某日，由乙○○○在福建省福州長樂市交付四張相片予丙○○，委託丙○○安排辦理附有美
    國簽證之中華民國護照，約定事成後支付人民幣四萬元作為取得中華民國護照之
    代價。乙○○○與丙○○基於冒名申請中華民國護照之犯意聯絡，由乙○○○於
    九十年十一月下旬某日間，在大陸地區福建省福州市交付其等所有之供冒名申請
    中華民國護照使用之照片四張予丙○○，丙○○返台後則伺機尋覓與乙○○○外
    型相似之人選，於九十年十二月間旬在台中市○○街之ｅ樂園網路咖啡店結識外
    型與乙○○○相似甲○○，旋於九十一年一月初向不知情之甲○○稱願意帶甲○○出國旅遊，甲○○不疑有他，即將其身分證、相片四張交給丙○○辦理中華民
    國護照，丙○○明知欲申請護照者為甲○○非乙○○○，竟將乙○○○之相片四
    張與甲○○之身分證影本交由不知情設於台中市之友信旅行社辦理「甲○○」之
    中華民國護照，利用不知情之友信旅行社職員於九十一年一月下旬某日在台中市
    友信旅行社內填寫填「甲○○」欲申請護照一式兩聯之中華民國普通護照申請書
    ，並在「照片浮貼處」欄內貼上乙○○○之相片，而偽造該中華民國普通護照申
    請書之私文書，並於九十一年一月十七日將該偽造之中華民國普通護照申請書與
    乙○○○之相片一紙提出外交部領事事務局，而行使該偽造私文書；外交部領事
    事務局之承辦公務人員旋依該不實之中華民國普通護照申請書上所載之資料以電
    腦繕打登錄，並於護照申請書上加蓋相關戳記配賦護照，再經掃瞄照片後，將護
    照申請書上相關資料連同照片列印於護照資料標籤頁上黏貼於護照，而於九十一
    年一月十八日核發申請人為「甲○○」相片為「乙○○○」之第0000000
    00號之中華民國護照予「甲○○」，並將護照申請書以光碟掃瞄存檔，足以生
    損害於「甲○○」本人及外交部對於護照管理之正確性。丙○○並進而於九十一
    年一月二十九日帶同不知情之甲○○至台北市○○路之美國在台協會，由林心怡
    填寫美國簽證申請書並交付乙○○○之相片、冒名甲○○之護照予該協會之人員
    辦理美國簽證，因乙○○○之相片與甲○○相似致美國在台協會之人員均未發覺
    即核發美國簽證，並委由友信旅行社之人員取回中華民國護照後，由丙○○保管
    。丙○○旋於九十一年二月五日邀同林心怡持上開使公務員登載不實冒名甲○○
    之護照搭乘國泰航空公司ＣＸ４０４班機前往香港後轉往福建省旅遊，甲○○於
    香港搭機前往福建省之時，始發現所持之護照上之相片非其本人後，仍與丙○○
    共同前往福建常樂市，抵達福建常樂市後丙○○即以恐遺失為由，要求甲○○將
    前開使公務員登載不實之護照交其保管。丙○○取得前開使公務員登載不實之「
    甲○○」護照後，與乙○○○基於行使使公務員登載不實文書之概括犯意聯絡，
    即於同年二月八日在福勝省長樂機場將「甲○○」之護照交給乙○○○，二人自
    長樂機場搭機至香港，並於翌日即九十一年二月九日一起自香港搭乘國泰航空公
    司ＣＸ５３０班機返回桃園中正機場，乙○○○於當日上午十時五十六分許入境
    時在證照查驗檯提出該冒名之甲○○護照供證照查驗人員查驗，致從事證照查驗
    之公務人員將該非甲○○入境不實之事項掃入其職務上所掌管電腦內，而作成不
    實之甲○○入出境資料之公文書，足以生損害於甲○○本人及我國關於國人入出
    境管理之正確性，致乙○○○未經許可非法入境我國，丙○○於乙○○○順利入
    境後，即將乙○○○帶往其位於台中市○區○○路一二三號三樓住處內之右側房
    間內藏匿，至同年二月十九日再帶乙○○○至桃園中正機場第二航廈，陪同乙○○○辦妥出境之手續，迨於同日下午十八時許，乙○○○欲搭乘長榮航空公司Ｂ
    Ｒ０３２班機前往美國紐約時，在出境查驗台，持上開冒名甲○○之護照行使出
    示於內政部警政署航空警察局證照查驗人員查驗，冒名甲○○之名義出境，足以
    生損害於甲○○本人及我國政府對於出境管理之正確性，旋因長相與口音與本地
    人士不同，經查驗人員發覺有異而當場識破，並扣得冒名甲○○之編號0000
    00000號之中華民國護照一本。
二、案經內政部警政署航空警察局移送臺灣桃園地方法院檢察署檢察官偵查起訴。
    理  由
一、右開事實、業據被告乙○○○、丙○○於本院審理中坦承不諱，核與證人甲○○
    於本院審理中證述：伊在網咖認識的朋友介紹伊跟蕭認識，認識了快一個月左右
    說要帶伊出國去玩，伊交四張彩色大頭照給他（指丙○○），辦好護照後，被告
    丙○○交給伊簽名後就拿回去，（在台灣）要出國進海關他才把護照拿給伊，他
    交給我護照內夾機票，通過證照查驗，在香港轉機通過福州，到福州出機場後就
    再把護照交給丙○○。在搭機去福州時，伊就知道（護照上之相片並非伊本人）
    ，有問丙○○，他說沒有關係，伊從臺灣一路到福州的證照查驗都沒有人發現（
    所持護照係冒名）等語相符。經調閱九十一年二月五日八時四十八分之出境監控
    錄影帶影像顯示，證人甲○○當日確實與被告丙○○共同出境，且經本院調閱被
    告丙○○與證人甲○○之入出境資料顯示，證人甲○○與被告丙○○均於九十一
    年二月五日搭乘國泰航空ＣＸ４０３班機出境，此有監控錄影帶影像（附於九十
    一年度偵字第八五九○號卷第十七頁）、內政部警政署入出境管理局九十一年七
    月三十一日境信昌字第○九一○○四九九一○號函覆之出入境紀錄表在卷可稽，
    並有人別年籍均為證人甲○○之基本資料，相片卻為被告乙○○○之冒名甲○○
    之第000000000號護照扣案及中華民國普通護照申請書在卷可證，足認
    被告乙○○○與丙○○二人以冒名申請護照之方式，達乙○○○取道台灣轉往美
    國打工之事證明確。而八十九年五月二十一日入出國移民法與護照條例公布施行
    後，關於在台設有國籍之國民欲申請護照需填寫「普通護照＼入出境許可申請書
    」一式兩聯，並附貼國民身分證影本及照片，連同應繳驗之文件正本（身分證、
    戶口名簿、戶籍謄本或退伍令），送交收件櫃臺，由外交部領事事務局人員審驗
    ，正本驗畢現場退還，並開立收據予申請人以便繳納規費，外交部領事事務局嗣
    將申請書第一聯資料以電腦繕打登錄，第二連申請書移送入出境管理局人員做戶
    役政資料比對、查核有無管制出境或有無舊護照資料後，即可於護照申請書上加
    蓋相關戳記及配賦護照，再經掃瞄照片及校對資料無誤後，將護照申請書上相關
    資料連同照片列印於護照資料標籤頁上黏貼於護照，在以防偽膠膜加熱護貝，完
    成護照製作，製妥之護照經品檢通過後即可核發與申請人，發照完畢後護照申請
    書以光碟掃瞄存檔，此有外交部領事事務局九十一年五月十日領一字第○九一五
    二一六一六二○號文可參，足認被告丙○○委明知係以乙○○○之相片冒名甲○○申請護照，其由不知情之友信旅行社人員將申請護照之相關證件文件送件至外
    交部領事事務局後，使外交部領事事務局之公務人員依其職掌即將其資料登打入
    電腦內，並將相片掃瞄入電腦後再予列印於護照資料標籤頁，製作護照，從而被
    告二人共同使公務人員登載不實之犯行，亦堪認定。雖被告乙○○○於警訊中曾
    供稱由父母安排，以人民幣三萬多元之代價向一名三十多歲之女子購買一本護照
    ，於二月八日由該名阿姨交付陪同其自福州搭機至香港，隔日在自香港搭機至台
    灣，入境到台灣後即該名阿姨陪同到台中市居住在某處旅館，每日均由一名男子
    負責送三餐云云，惟經調閱被告乙○○○於九十一年二月九日十時五十六分一秒
    之入境查驗台前監控錄影帶影像顯示，陪同被告乙○○○入境之人為被告丙○○
    而非一名女子，而被告丙○○於九十一年四月二十九日拘提到案後即供稱以人民
    幣四萬元之代價，幫忙乙○○○取得護照，並由其陪同於九十一年二月八日自福
    州長樂機場搭機至香港後，於翌日再搭機抵台灣，入境後即安排乙○○○在其台
    中市○○路一二三號之住處居住，故被告乙○○○於警訊中所為以人民幣三萬多
    元向一名女子購買護照之事實，應屬不實，而應以其在本院審理中所為之供述為
    可採。此外，並有長榮航空登機證、機票影本附卷可稽，從而，本件事證明確，
    被告二人之犯行，均堪以認定。
二、被告乙○○○非法入境我國，推由被告丙○○冒用甲○○年籍資料填寫普通護照
    申請書，提出向外交部領事事務局申請護照，致外交部領事事務局之公務員因而
    於公務上核發冒名甲○○之護照，乙○○○並持該冒名甲○○之護照於九十一年
    二月九日、同年月十九日未經許可入境、出境台灣各一次，使入出境管理局證照
    查驗人員二次為甲○○分別為入、出境之不實登載，足以生損害於甲○○本人及
    我國政府對於護照核發、國民入出國管理之正確性，核其所為，係犯刑法第二百
    十六條、第二百十條之行使偽造私文書罪、刑法第二百十六條、第二百十四條之
    行使使公務員登載不實文書罪（行使冒名護照部分）、第二百十四條之使公務員
    登載不實罪（使證照查驗人員為不實之甲○○入出境登記部分）、入出國及移民
    法第五十四條之未經許可入出國罪；被告丙○○所為則係犯刑法第二百十六條、
    第二百十條之行使偽造私文書罪、刑法第二百十六條、第二百十四條之行使使公
    務員登載不實文書罪、臺灣地區與大陸地區人民關係條例第七十九條第一項之罪
    及刑法第一百六十四條第一項之藏匿人犯罪。又被告乙○○○非法偷渡入境我國
    之部分行為雖亦合於國家安全法第六條第一項之犯罪構成要件，惟入出國及移民
    法於八十八年五月二十一日經總統公布，同年月二十一日生效，該法就未經許可
    入出國境，設有第五十四條規定處罰，與前所公佈施行之國家安全法第六條為法
    規競合，而其法定刑度復與國家安全法第六條相同，然就該法第一條立法意旨所
    示，其係統籌就入出國管理事項所設之規範，自應優於其他法律適用，依特別法
    優於普通法原則，被告乙○○○非法冒名入境之行為應適用入出國及移民法第五
    十四條論處，公訴意旨認被告乙○○○非法偷渡入境部分所為係犯國家安全法第
    六條第一項之罪，起訴法條容有未洽，惟起訴基本事實相同，爰依刑事訴訟法第
    三百條規定，變更起訴法條。至被告丙○○所為使大陸地區人民非法進入臺灣地
    區之行為係違反臺灣地區與大陸地區人民關係條例第十五條第一款之規定，應依
    同條例第七十九條第一項論處，公訴意旨認被告丙○○冒用甲○○名義申請護照
    部分所為，係犯護照條例第二十四條第二項之行使偽造護照罪，起訴法條亦有未
    洽，惟起訴基本事實相同，爰依法變更起訴法條。又被告乙○○○、丙○○所為
    之刑法第二百十六條、第二百十四條行使偽造私文書部分之犯行，被告丙○○所
    犯刑法第一百六十四條第一項之藏匿人犯之犯行，雖公訴人漏未起訴，惟此部分
    之犯行與公訴人起訴且經本院判決有罪之部分有牽連犯之裁判上一罪關係，本院
    自應併予審理。被告二人偽造私文書、使公務員登載不實之低度行為均應為行使
    之高度行為所吸收，不另論罪。被告乙○○○、丙○○就行使偽造私文書、行使
    使公務員登載不實文書之犯行，有犯意聯絡與行為分擔，均為共同正犯。被告二
    人先後二次行使使公務員登載不實文書犯行、先後二次之使證照查驗公務人員為
    不實之甲○○入出境登記，均時間緊接，所犯構成要件相同之罪名，顯係基於概
    括犯意反覆為之，均為連續犯，應依刑法第五十六條之規定，各論以行使使公務
    員登載不實文書罪、使公務員登載不實文書之一罪。又被告二人所為前開犯行，
    均係為達使被告乙○○○非法入境台灣後轉往美國打工之目的，其各罪間有方法
    結果之牽連關係，為牽連犯，應依刑法第五十五條之規定，從較重之刑法第二百
    十六條、第二百十條之行使偽造私文書罪處斷。爰分別審酌被告二人之前科、素
    行，犯罪之動機、手段、被告丙○○所得之利益，犯罪對於我國證照管理入出境
    管理所生之危害及其二人犯後均坦承犯行，態度尚稱良好等等一切情狀，分別量
    處如主文所示之刑，並諭知易科罰金之折算標準，以資懲儆。
三、扣案之冒名甲○○之編號000000000號中華民國護照上之「乙○○○」
    相片係經電腦掃描後列印，非違禁物，且非被告乙○○○所有；另扣案之長榮航
    空公司登機證一張，非屬違禁物，亦非被告供犯罪所用或因犯罪所得之物，均乏
    沒收之依據，爰不依法宣告沒收，併此敘明。
四、至公訴意旨另以被告乙○○○冒用不知情之甲○○申請護照，另犯有護照條例第
    二十三條第四項之罪嫌云云，經查，本件證人甲○○於交付照片予被告丙○○時
    ，並不知被告丙○○欲以被告乙○○○之照片冒名申請甲○○護照，而護照條例
    第二十三條第四項係同條第三項之對合犯，交付身分證與他人之人明知他人要冒
    名申請護照，而交付身分證或謊報身分證遺失者，即犯護照條例第二十三條第三
    項之罪，該取得知情者提供身分證而冒名前往申請護照者，即犯護照條例第二十
    三條第四項之罪。故本件遭冒明知甲○○對冒名申請護照之事實並不知情，已如
    上述，被告乙○○○冒用名義申請護照之行為，即無構成護照條例第二十三條第
    四項之罪，惟公訴人認此部分犯行與起訴部分有牽連犯之裁判上一罪關係，爰不
    另為無罪之諭知。
據上論斷，應依刑事訴訟法第二百九十九條第一項前段、第三百條，入出國及移民法
第五十四條，臺灣地區與大陸地區人民關係條例第七十九條第一項，刑法第十一條前
段、第二十八條、第一百六十四條第一項、第二百十條、第二百十四條、第二百十六
條、第五十五條、第四十一條第一項前段、第三十八條第一項第二款，罰金罰鍰提高
標準條例第一條前段、第二條，判決如主文。
本案經檢察官郭靜文到庭執行職務。
中      華      民      國      九十一      年    九    月      十七    日
                      臺灣桃園地方法院刑事第五庭
                                    法  官    林  孟  宜
右正本證明與原本無異。
如不服本判決，應於判決送達後十日內向本院提出上訴狀( 應附繕本 )，上訴於
臺灣高等法院。
                                    書記官    陳  淑  瓊
中      華      民      國      九十一      年    九    月     二十五   日
附論罪科刑依據之法條：
台灣地區與大陸地區人民關係條例第七十九條
違反第十五條第一款規定者，處五年以下有期徒刑、拘役或科或併科新臺幣五十萬元
以下罰金。
以犯前項之罪為常業者，處一年以上七年以下有期徒刑，得併科新臺幣一百萬元以下
罰金。
刑法第一百六十四條
藏匿犯人或依法逮捕、拘禁之脫逃人或使之隱避者，處二年以下有期徒刑、拘役或五
百元以下罰金。
意圖犯前項之罪而頂替者亦同。
刑法第二百十條
偽造、變造私文書，足以生損害於公眾或他人者，處五年以下有期徒刑。
刑法第二百十四條
明知為不實之事項，而使公務員登載於職務上所掌之公文書，足以生損害於公眾或他
人者，處三年以下有期徒刑、拘役或五百元以下罰金。
刑法第二百十六條
行使第二百十條至第二百十五條之文書者，依偽造、變造文書或登載不實事項或使登
載不實事項之規定處斷。
入出國及移民法第五十四條
未經許可入出國或受禁止出國處分而出國者，處三年以下有期徒刑、拘役或科或併科
新台幣九萬元以下罰金。
